# 请教陈版主关于协议控制判断

提问人：4927129 时间：2017-07-06 11:17:01
最近审计一家公司，A通过协议控制B,以下是相关协议： 1 、法律授权协议，B公司各股东同意授权A公司行使B公司股东的所有权利，包括参加股东大会和代表其对所有事项进行投票；转让、抵押和处置B公司权益、聘请执行董事和高级管理人员，A公司有权授予任何个人或企业代表A公司行使上述该项权利，所有的法律授权持续有效，直至到股东不再持有B公司的股权为止； 2 ．独家商业合作协议。A公司与B公司签订合作协议，A向B公司提供技术、咨询及其他服务。作为回报，B公司须将每年 100 ％净利润作为回报支付给A公司，仅有A公司有权利通过书面通知的方式调整服务费比例。该商业合作协议有效期为 10 年且经A公司确认可以延长，未得到本公司同意，B公司无权取消该协议。
3 ．股权利益抵押协议。每位B公司股东同意将其持有B公司股权抵押给予A公司，并保证B公司将遵守己签订的独家商业合作协议，每年按时支付技术咨询服务费给A公司。
4 ．独家认购权。B公司各股东授予A公司一份不可撤销邀约，A公司或A公司指定受让人可以按人民币 10 元的价格购买B公司股东持有的全部股权。该购买协议需得到中国法律批准，且如果当A公司行使此权利时，中国法律要求进行评估作价，那么交易双方将根据中国法律的要求进行公允协商并调整交易价格。
5 ．独家协议。A公司与B公司签订独家采购框架协议。根据协议，B公司仅向 A公司及A公司之子公司进行独家采购货物或服务。B公司不能向其他第三方采购A公司可以提供的货物或服务，协议有效期为五年，到期后如果合同双方同意此合同仍然有效，直至到双方签订新合同为止。B公司需要根据采购的货物数最和单价支付采购货物款项。A公司有权以提前 15 天书面通知的方式终止此合同。B公司无权终止二此合同，除非本公司出现工大过失或者舞弊情况。
请叫陈版主上述控制协议与负债相关还是与权益相关

回答人：chenyiwei
由于是否终止该协议的主动权在A手中，B公司及其股东无权终止协议，且 5 年后可以自动延期，相当于永久性协议，因此在A的合并报表层面，对B的净资产可以列作权益（少数股东权益）。

提问人：4927129 时间：2017-07-07 07:42:59
陈老师，由于A公司无长投，是不是编制合并报表时，资产负债直接想加，B公司实收资本直接计入资本公积，b公司盈余公积未分配利润计入合并报表未分配利润，其他内部往来和内部交易直接抵消就可以了？

回答人：chenyiwei
要看这部分子公司的权益实质上归属于谁。如果归属于名义股东，则计入少数股东权益或者负债；如果归属于本企业A，则如你所说的处理。

提问人：4927129 时间：2017-07-09 18:00:58
陈版主，请问上述 5 条五能A公司能将B公司纳入合并报表范围吗？根据《企业会计准则第 33 号——合并财务报表》（财会[2014]10号），第二章“合并范围”之 第七条规定，“ 合并财务报表的合并范围应当以控制为基础予以确定。控制，是指投资方拥有对被投资方的权力,通过参与被投资方的相关活动而享有可变回报，并且有能力运用对被投资方的权力影响其回报金额。” 显然，A虽然实现了对B的经营方面诸多控制关系，但这仅仅构成关联关系，不构成投资与被投资关系，不符合合并范围的规定。 想听一下陈版主的高见？

回答人：chenyiwei
控制关系的存在并不是以投资的股权纽带关系为前提。

提问人：zengfengxia 时间：2017-07-12 11:41:15
陈版，在判断A对B是否拥有控制权时，“4．独家认购权。B公司各股东授予A公司一份不可撤销邀约，A公司或A公司指定受让人可以按人民币 10 元的价格购买B公司股东持有的全部股权。该购买协议需得到中国法律批准，且如果当A公司行使此权利时，中国法律要求进行评估作价，那么交易双方将根据中国法律的要求进行公允协商并调整交易价格。”这段话应如何考虑其影响？前半截表明B公司股东事实上已经不再享有任何与B公司净资产相关的风险报酬？而后半截话，又说可能以以净资产转让股权？ 此外，这个协议控制的商业理由很难理解，B公司股东放弃对公司的控制，且只要A愿意，只能以 10 元价格转让其持股，其出资的目的是什么？

回答人：chenyiwei
后一条款很可能是保护性条款，且很可能同时存在其他安排以对冲该价格调整的影响。B公司的股东很可能与该VIE架构的实际控制人是关联方关系，或者本来就是代VIE的实际控制人持有这部分股权，所以可能按很低的名义价格